臺灣士林地方法院民事簡易判決
110年度士簡字第1299號
原      告  李珊慧
兼
訴訟代理人  何明陽
被      告  曹賜勛
上列當事人間請求侵權行為損害賠償事件，本院於民國110年11
月25日言詞辯論終結，判決如下：
    主  文
被告應給付原告乙○○新臺幣壹拾參萬貳仟柒佰伍拾陸元，及自民
國一百一十年九月三十日起至清償日止，按週年利率百分之五計
算之利息。
原告乙○○其餘之訴及原告甲○○之訴均駁回。
訴訟費用新臺幣貳仟陸佰伍拾元，由被告負擔新臺幣壹仟肆佰伍
拾元，餘由原告負擔。
本判決原告乙○○勝訴部分得假執行。但被告如以新臺幣壹拾參萬
貳仟柒佰伍拾陸元為原告乙○○預供擔保，得免為假執行。
原告其餘假執行之聲請駁回。 
    事實及理由
一、原告起訴主張：原告乙○○於民國110年7月4日下午5時許，駕
    駛原告乙○○所有之車牌號碼000-0000號自用小客車（下稱系
    爭車輛），乘載4歲女兒即訴外人何○○（105年生，姓名詳卷
    ）自外返回，在將系爭車輛停妥於址設臺北市○○區○○街0段0
    000000號之葛萊美社區機械停車場第33號車位後，原告乙○○
    下車開啟系爭車輛右後車門，擬將何○○自安全座椅抱出之際
    ，被告竟然未先察看機械停車位中有無他人在其中，更無確
    認機械停車位上之車輛或車輛內有無人員，即貿然啟動第34
    號車位開關，致使第33號車位下降，系爭車輛右後門因關閉
    不及而受到擠壓受損，維修費用為新臺幣（下同）78,598元
    ，且系爭車輛亦因而受有8萬元之價值減損，上述費用併鑑
    定費4,000元，被告應賠償之；而車子停好熄火後，車燈本
    會關閉，何○○僅有4歲，不可能任其單獨在車道上，另被告
    啟動開關的時候，系爭車輛後車門係開啟的，被告顯係沒有
    察看就直接啟動開關，本件事故發生後，原告乙○○報警處理
    ，在警察到場後，被告竟當員警面前以「你為什麼會在停車
    位裡面、你不知道這樣很危險嗎、你這樣是很失職的母親、
    這些錯都是在你」等語，辱罵原告乙○○未善盡母親之責，指
    摘本件事故全係原告乙○○之過錯，令原告乙○○當場受辱並痛
    苦難堪，更語帶威脅表示被告已經退休，無懼上法院等語，
    侵害原告乙○○之名譽權，原告乙○○因此精神上受有極大壓力
    ，甚至會把4歲女兒放在車道上面，爰請求精神慰撫金4萬元
    ；原告甲○○為原告乙○○之配偶，被告侵害乙○○之名譽，原告
    甲○○身心亦同樣受到極大壓力，常要開導原告乙○○錯不在己
    ，被告所為已侵害原告甲○○基於配偶之身分權，亦請求精神
    慰撫金4萬元，爰依侵權行為法律關係提出本件訴訟照等語
    ，並聲明：1.被告應連帶給付原告乙○○202,598元，及自本
    件起訴狀繕本送達翌日起至清償日止，按年息5％計算之利息
    ；2.被告應連帶給付原告甲○○40,000元，及自本件起訴狀繕
    本送達翌日起至清償日止，按年息5％計算之利息；3.原告願
    以現金或銀行可轉讓定期存單或銀行保證書供擔保，請准予
    宣告假執行。
二、被告答辯略以：停車位係在地下室，現場很暗，被告於啟動
    開關前有先確認機械停車位中沒有人、也沒有聲音、也沒有
    燈亮，原告乙○○係把系爭車輛停入車位後，人還在停車位中
    ，就把車燈關閉，違反停車場注意事項，致使被告無法查看
    到其之存在，且在開關啟動後，停車位會有柵欄降下，期間
    約有10餘秒，然原告乙○○卻係至第33號停車位下降時才出聲
    反應，表示原告乙○○該時應該係在系爭車輛後方，才會不知
    道前面的情況，無視柵欄下降，逕自開啟車門，而此時已經
    來不及停止，另外依據現場監視器畫面，原告乙○○非係從系
    爭車輛前方繞至右後方，系爭車輛又有貼深色隔熱紙，被告
    根本無法查知；又被告只是告知原告乙○○停車位除了正駕駛
    外，其餘人不可以進入，並沒有說原告乙○○係失職媽媽，且
    被告係有說「我已經退休，我時間很多，你要告就來告，不
    像你們年輕人上班要請假」，但是被告的意思係指雙方私下
    和解就好，不用進法院；又原告甲○○開導其配偶與被告無關
    ，且系爭車輛之維修費用應該計算折舊，另交易價值減損與
    鑑定費用，均係未發生的損失，不得現在就請求賠償等語，
    並聲明請求駁回原告之訴。
三、法院得心證的理由：原告主張原告乙○○於110年7月4日下午5
    時許，將系爭車輛停於葛萊美社區機械停車場第33號車位，
    被告則啟動機械式停車位開關使第33號車位下降，系爭車輛
    右後門因未關閉而受到擠壓受損等情，此為被告所不爭執，
    並有系爭車輛受損照片在卷可查，堪信為真實。然原告主張
    被告應賠償原告侵害車輛、名譽及身分權之損失，則為被告
    所否認，本院認定如下：
  ㈠系爭車輛損失部分：
　1.按因故意或過失，不法侵害他人之權利者，負損害賠償責任
    ，民法第184 條第1 項前段定有明文，而所謂過失，乃應注
    意能注意而不注意即欠缺注意義務之謂。構成侵權行為之過
    失，係指抽象輕過失即欠缺善良管理人之注意義務而言。就
    被告是否應負擔侵權行為責任乙節，本院認定如下：
　⑴所謂機械式停車位，係泛指所有使用機械操作方式之裝置，
    作為停放或搬運機動車輛達成置放車輛之停車設施，而其種
    類甚多，通常係因現代都市土地房屋價值昂貴，為使不動產
    之使用價值得以完全被利用，而利用機械方式善用全部空間
    ，此乃眾所皆知之事實，對照原告所提出本件機械式停車位
    之照片，可知係車輛通過坡道車道進入停車場後，再停進機
    械車位昇降架上，嗣其他使用人欲停車或用車時，再操作機
    械將原停妥之車輛移動至上方或下方，以便停車或用車，有
    前述照片在卷可查（見本院卷第38-44頁），且觀諸該停車
    位之邊緣僅車輛面積較稍寬，可知應於停車位上車輛均將車
    關緊，始可操作機械移動車輛，否則將有損壞車輛之虞，且
    葛萊美社區亦訂有管理規章，其第5點規範「機械停車位使
    用人不論專任或兼任於取車操作前，應確認機械停車裝置為
    安全，其內無他人或動物留置後，方可操作設備」，有該管
    理規章在卷可查（見本院卷第66頁），是一般人當可期待該
    車位使用人於操作前，均應先行確認已停放之車輛無人在其
    內，以防止損害之發生。
　⑵本件事發時停車場監視器畫面經本院勘驗，勘驗結果顯示原
    告乙○○於當日17時（下同，均省略）2分21秒至43秒間，以
    倒車入庫方式將系爭車輛停入車位，於3分32秒被告出現在
    畫面中，並於3分39秒至42秒間伸手操作機械停車位，後被
    告在外觀望至同分54秒，同分55秒至4分3秒間突然又上前觸
    碰機器，之後在外觀望，嗣於6分49秒原告乙○○抱著小孩離
    開車位出現於畫面中，雙方對話後被告於10分52秒後離開，
    乙○○及小孩停留於原處，有本院110年11月25日勘驗筆錄及
    翻拍照片在卷可按（見本院卷第140-141、150-205頁），再
    細觀前述翻拍照片，可知原告乙○○係將系爭車輛停放在最靠
    近操作器右側之車位，此外被告於3分32秒在畫面中，並於3
    分39秒至42秒間伸手操作機械停車位之間，係筆直走向操作
    器，且未曾見被告有將頭擺向任何車位，即立刻操作移動車
    輛，有前述監視器畫面翻拍照片在卷可考（見本院卷第155-
    164頁），足徵被告於操作機械前，並未確認系爭車輛上有
    無他人在其內，縱然系爭車輛貼有深色隔熱紙，被告仍可藉
    由聽覺查悉系爭車輛尚有人員，且依前述畫面可知當時停車
    場內燈火通明，系爭車輛又僅在操作器右側，應認當時並無
    任何阻礙被告視線或聽覺以發現系爭車輛內仍有人在之情形
    ，並無不能注意之情形，被告竟疏於注意即此而貿然操作移
    動車輛，致系爭車輛發生損壞，實欠缺善良管理人之注意義
    務，而導致系爭車輛車損之發生，且其因果關係應屬相當，
    被告自應就系爭車輛之車損負過失侵權行為之責。
　⑶被告雖辯稱係原告乙○○人還在停車位中就把車燈關閉，違反
    停車場注意事項，又從系爭車輛前方繞至右後方，系爭車輛
    又有貼深色隔熱紙，被告根本無法查知，故被告並無過失，
    反係原告乙○○與有過失云云，然操作移動車輛之人本應注意
    車輛內是否仍有他人，而非見該車車燈關閉，即可無視有無
    他人在車內之情而任意移動車輛，且停車場內燈火通明，業
    如前述，應不至使被告無法履行注意義務，縱然系爭車輛未
    開啟車燈、原告乙○○當時移動到車輛後方，亦無解於被告之
    過失責任。至於被告雖提出本件停車場之公告文件，內載「
    使用注意事項：一、除駕駛者，其餘人員勿進入停車設備。
    ...五、僅儘速離開機械停車設備，勿逗留」（見本院卷第1
    36頁），而欲以此作為原告乙○○與有過失之憑據，然原告當
    時係駕車搭載何○○乙節，此為兩造所不爭，而何○○係105年1
    2月間出生，事發時年僅4歲，有年籍資料在卷可查，且當時
    何○○身高僅達原告乙○○腹部，有監視器畫面翻拍照片可考（
    見本院卷第204頁），則以何○○當時之年齡及身高，實難期
    待何○○自行解開安全帶、開啟車門後下車在旁等候，則原告
    乙○○當時將搭載何○○之系爭車輛直接駛入停車格，且於停妥
    後尚需將何○○帶下車而無法立即離去，實乃有不得已之事由
    ，被告所提前述公告文件內亦無「人員尚在車內不得關閉車
    燈」之規定，要難認原告乙○○有何與有過失可言，被告上開
    辯解，均非可採。
  2.依民法第196 條請求賠償物被毀損所減少之價額，固得以修
    復費用為估定之標準，但以必要者為限（如修理材料以新品
    換舊品，應予折舊），被害人如能證明其物因毀損所減少之
    價額，超過必要之修復費用時，就其差額，仍得請求賠償，
    最高法院77年度第9 次民事庭會議決議（一）可資參照。系
    爭車輛之修復費用為78,598元（其中零件49,570元、工資29
    ,019元），有車廠出具之維修明細在卷可查，然而以新零件
    更換舊零件之零件折舊部分非屬必要費用，應予扣除。茲查
    ，系爭車輛係於108年7月15日出廠使用（車籍資料僅記載出
    廠年月，未載明出廠日，依法推定為該月15日），有行車執
    照影本附卷可稽，依行政院所頒固定資產耐用年數表及固定
    資產折舊率表之規定，汽車耐用年數為5年，依定率遞減法
    每年應折舊千分之369，且參酌營利事業所得稅查核準則第9
    5 條第6項規定「固定資產提列折舊採用平均法或定率遞減
    法者，以1年為計算單位，其使用期間未滿1年者，按實際使
    用之月數相當於全年之比例計算之，不滿1月者，以1月計」
    而為計算，則算至本件事故發生時之110年7月4日，系爭車
    輛已使用2年0月，是原告就零件部分，所得請求被告賠償之
    範圍，扣除折舊之後，應以19,737元（計算式詳附表）為限
    ，加上其餘非屬零件之工資29,019元，合計為48,756元。
  3.物被毀損時，被害人除得依民法第196條請求賠償外，並不
    排除民法第213條至第215條之適用。蓋損害賠償之目的在於
    填補所生之損害，其應回復者，係損害事故發生前之應有狀
    態，自應將事故發生後之變動狀況悉數考量在內；故於物被
    毀損時，被害人除得請求修補或賠償修復費用，以填補技術
    性貶值之損失而回復物之物理性原狀外，就其物因毀損所減
    少之交易價值，亦得請求賠償，以填補交易性貶值之損失而
    回復物之價值性原狀（最高法院93年度台上字第381號判決
    意旨參照）。經查，原告主張系爭車輛因本件事故發生後，
    縱然經修復後，仍貶損交易價值80,000 元等節，業據原告
    提出台灣區汽車修理工業同業公會函為證（見本院卷第88頁
    ）。本院審酌車損照片所示之車損程度，可見系爭車輛修復
    完畢，其交易價值必受一定程度減損，應認原告主張被告應
    賠償其系爭車輛交易性貶值80,000元，確為可採，應予准許
    。
  4.原告乙○○為鑑定系爭車輛交易性貶值，並花費4,000元之鑑
    定費用，有台灣區汽車修理工業同業公會出具之發票為證（
    見本院卷第90頁）。按鑑定費倘係原告為證明損害發生及其
    範圍所必要之費用，即屬損害之一部分，應得請求賠償（最
    高法院92年度台上字第2558號判決意旨參照），本院審酌目
    前審判實務上，原告為證明因被告侵權行為致其車輛受有交
    易性貶值之損害，法院恆要求賠償權利人提出相關車價鑑定
    之證明文件，倘被受損害人為出具該鑑定報告因而支付鑑定
    費用時，該鑑定費用的支出，即難謂與被告侵權行為所致原
    告車輛交易性貶值之損害間，無相當因果關係。是該鑑定費
    用雖非被告過失侵權行為所致之直接損害，惟此係原告證明
    損害之發生及範圍所支出之費用，且鑑定之結果並經本院作
    為裁判之基礎，自應納為被告所致損害之一部，而容許原告
    請求賠償，是原告請求鑑定費用4,000元，亦應准許。
  5.按數人負同一債務，明示對於債權人各負全部給付之責任者
    ，為連帶債務，民法第272條第1項定有明文，是連帶債務僅
    有數被告時始有存在可能，而本件被告僅有1人，自無請求
    被告連帶給付之可能，就原告乙○○請求被告連帶給付部分，
    應予駁回。是就系爭車輛車損部分，原告乙○○請求被告給付
    132,756元（計算式：48,756+80,000+4,000=132,756），為
    有理由，應予准許，逾此範圍之請求則為無理由，應予駁回
    。
  6.按給付無確定期限者，債務人於債權人得請求給付時，經其
    催告而未為給付，自受催告時起，負遲延責任。其經債權人
    起訴而送達訴狀，或依督促程序送達支付命令，或為其他相
    類之行為者，與催告有同一之效力；遲延之債務，以支付金
    錢為標的者，債權人得請求依法定利率計算之遲延利息，民
    法第229條第2項、第233條第1項前段分別定有明文。又應付
    利息之債務，其利率未經約定，亦無法律可據者，週年利率
    為百分之五，亦為同法第203條所明定。本件起訴狀繕本係
    於110年9月29日送達，則被告應自110年9月30日起負遲延責
    任。
  ㈡原告乙○○、甲○○請求精神慰撫金部分：
  1.按當事人主張有利於己之事實者，就其事實有舉證之責任，
    民事訴訟法第277條前段定有明文。原告乙○○、甲○○既主張
    被告侵害其等名譽權或基於配偶之身分權，自應就此負舉證
    之責。又按名譽為人格之社會評價，名譽有無受侵害，應以
    社會上對個人評價是否貶損作為判斷之依據。最高法院109
    年度台上字第1633號判決意旨同此見解。
  2.原告乙○○固主張被告當時陳稱「你為什麼會在停車位裡面、
    你不知道這樣很危險嗎、你這樣是很失職的母親、這些錯都
    是在你」等詞侵害原告乙○○名譽，然此為被告所否認，原告
    乙○○就此亦未提出證據以實其說，縱被告曾出此言，然此等
    言語僅係兩造就車損責任之各自陳述，並非抽象謾罵，本院
    雖已認定原告乙○○並無與有過失之情形，然被告僅係就此事
    故為有利於己之陳述，縱非可採，惟依被告陳述之言語，仍
    未達社會上對個人評價貶損之程度，是原告乙○○主張被告以
    言語侵害其名譽等情，尚非可採，至於所謂已經退休、時間
    很多、要告就來告等詞，亦無損害原告乙○○名譽之可能，是
    原告乙○○此部分之請求為無理由，應予駁回。
  3.按不法侵害他人基於父、母、子、女或配偶關係之身分法益
    而情節重大者，被害人雖非財產上之損害，亦得請求賠償相
    當之金額，民法第195條第3項固然定有明文，然所謂身分法
    益被侵害，如未成年子女被人擄略時，父母監護權被侵害所
    受精神上之痛苦。又如配偶之一方被強姦，他方身分法益被
    侵害所致精神上之痛苦等是（行政院、司法院立法說明參照
    ）。可知所保護者係身分法益，即身分權之保障。諸如親權
    、配偶權、監護權等，當請求權人之身分權益被侵害而情節
    重大者，始有本項之適用。而請求者之親人受有財產、非財
    產之損害，並非請求者本人之身分權受有損害時，且非情節
    重大，即無本項之適用。本件原告甲○○因被告言語，縱然須
    經常安撫原告乙○○，然婚姻制度本包含2人於精神及經濟上
    相互扶持之本質，則原告甲○○即使因而感到疲勞或不快，亦
    難認達身分權受侵害而情節重大之程度，是原告甲○○請求被
    告賠償身分權受侵害之損失，亦非可採，應予駁回。
四、從而，原告乙○○依侵權行為之法律關係，請求被告給付132,
    756元，及自110年9月30日起至清償日止按週年利率百分之5
    計算之利息，為有理由，應予准許；就原告乙○○請求逾此範
    圍及原告甲○○提出之請求，則無理由，應予駁回。
五、本件原告勝訴部分係就民事訴訟法第427條第1項訴訟適用簡
    易程序所為被告部分敗訴之判決，依同法第389條第1項第3
    款規定，應就被告敗訴部分，依職權宣告假執行。原告所為
    宣告假執行之聲請，僅在促使法院為此職權之行使，本院自
    不受其拘束，仍應逕依職權宣告假執行，惟此部分聲請既已
    依職權宣告，無再命原告提供擔保之必要，此部分不另為准
    駁之諭知，並依同法第392條第2項規定，依職權宣告被告預
    供擔保後，得免為假執行，至原告敗訴部分，其假執行之聲
    請即失所附麗，應併予駁回，附此敘明。
六、本件事證已臻明確，原告其餘之攻擊防禦方法及舉證，經審
    酌後，核與判決之結果無影響，爰不逐一論述，併此敘明。
     
八、訴訟費用負擔之依據：民事訴訟法第79條。依職權確定訴訟
    費用額為2,650元（第一審裁判費），由被告負擔1,450元，
    餘由原告負擔。
中　　華　　民　　國　 110　　年　　12　　月　　 9　　日
                  士林簡易庭法  官  陳紹瑜 
以上正本係照原本作成。
如不服本判決，應於判決送達後20日內，向本院提出上訴狀並應
記載上訴理由，如於本判決宣示後送達前提起上訴者，應於判決
送達後20日內補提上訴理由書（須附繕本）。             
中　　華　　民　　國　 110　　年　　12　　月　　 9　　日
                            書記官 吳雪華
附表
-----
折舊時間           金額
第1年折舊值        49,570×0.369=18,291
第1年折舊後價值    49,570-18,291=31,279
第2年折舊值        31,279×0.369=11,542
第2年折舊後價值    31,279-11,542=19,737